【裁判字號】    99,上訴,194
【裁判日期】    990317
【裁判案由】    毀損
【裁判全文】
臺灣高等法院刑事判決                 99年度上訴字第194號
上  訴  人  臺灣臺北地方法院檢察署檢察官
被      告  甲○○
選任辯護人  鄭文婷  律師
上列上訴人因被告毀損案件，不服臺灣臺北地方法院97年度訴字
第1418號，中華民國98年11月23日第一審判決（起訴案號：臺灣
臺北地方法院檢察署97年度偵字第8537號），提起上訴，本院判
決如下：
    主  文
上訴駁回。
    理  由
一、公訴意旨略以：被告甲○○於民國95年11月8日以每坪新臺
    幣（下同）47萬元向陳文吉（經判決有罪確定）簽立「土地
    買賣協議書」，買受臺北市○○區○○段4小段117地號土地
    、同段第113-3、113-7、115至118地號土地，約定陳文吉應
    負責拆除地上物點交空地。陳文吉遂與拆除承包商鄧欽燿（
    經不起訴處分確定）訂立「晉江街工程契約書」之拆除上揭
    土地地上物工程合約，約定工程期間自96年9月1日起至同年
    月15日，由甲○○指示實際拆除範圍及日期。甲○○、陳文
    吉明知坐落上揭115地號土地之乙○○所使用臺北市○○街
    18巷57號違章鐵皮屋（下稱晉江街房屋），尚未與之商妥補
    償費用，應於拆除期限前指示承包商不得拆除該屋，詎渠等
    2人竟基於毀壞他人建築物犯意聯絡，故意不為告知，使不
    知情鄧欽燿僱不知情成年工人，於96年9月3日下午4時許拆
    除乙○○上揭房屋，因認被告涉犯刑法第353條第1項毀壞他
    人建築物罪云云。
二、按被告以外之人於審判外之陳述，雖不符前4條之規定，而
    經當事人於審判程序同意作為證據，法院審酌該言詞陳述或
    書面陳述作成時之情況，認為適當者，亦得為證據；當事人
    、代理人或辯護人於法院調查證據時，知有第159條第1項不
    得為證據之情形，而未於言詞辯論終結前聲明異議者，視為
    有前項之同意；刑事訴訟法第159條之5定有明文。此乃第15
    9條第1項所容許，得作為證據之例外規定之一。經查，檢察
    官、被告及辯護人就本判決下引之證據，均表示同意作為證
    據(見本院卷第22頁背面、23頁)，復於言詞辯論終結前，均
    未聲明異議，是依上開說明，自均有證據能力。次按犯罪事
    實應依證據認定之，無證據不得認定犯罪事實。刑事訴訟法
    第154條第2項定有明文。而檢察官就被告犯罪事實，應負舉
    證責任，並指出證明方法，故檢察官對於起訴之犯罪事實，
    應負提出證據及說服之實質舉證責任。倘所提出之證據，不
    足為被告有罪積極證明，或其指出證明之方法，無從說服法
    院以形成被告有罪心證，基於無罪推定原則，自應諭知被告
    無罪判決。又認定不利於被告之事實，須依積極證據，苟積
    極證據不足為不利於被告事實之認定時，即應為有利於被告
    之認定，更不必有何有利之證據（最高法院92年臺上字第
    128號判例、30年上字第816號判例參照）。
三、公訴人認被告涉犯前開罪嫌，係以證人陳文吉、乙○○證述
    、鄧欽燿供述、晉江街工程契約書、土地買賣協議書、讓渡
    證書、鐵皮屋遭拆後現場相片為其論據。
四、被告甲○○與陳文吉訂立「土地買賣協議書」，買受上揭河
    堤段土地，約定陳文吉應負責拆除地上物點交空地一情，為
    被告甲○○供承在案，惟堅決否認有何毀壞建築物犯行，辯
    稱：伊不知陳文吉與鄧欽燿訂立「晉江街工程契約書」，決
    定地上物拆除之範圍及何時拆除並非伊，伊與陳錠君合作，
    由伊負責出資購地，整合土地賣主及整地事宜等對外事務執
    行，均交予陳錠君處理，故伊毫無所悉等語，經查：
  (一)、被告與陳文吉簽立「土地買賣協議書」，買受臺北市○○
      區○○段4小段上揭土地、陳文吉與鄧欽燿訂立「晉江街
      工程契約書」之拆除上揭土地地上物工程合約，及乙○○
      所使用坐落115地號土地之晉江街房屋，遭鄧欽燿所僱工
      人於96年9月3日下午4時許拆除等情，業經證人即被害人
      乙○○於結證：伊晉江街18巷57號房屋於96月9月3日下午
      遭鄧欽燿之工人拆除等語在卷(見偵卷第11-12頁、原審卷
      第119頁及背面)，復有土地買賣協議書、晉江街工程契約
      書、讓渡證書、拆除前後現場照片存卷為憑（見偵卷第13
      背面-14、15背面、16背面-18頁），是此部分事實，堪予
      認定。
  (二)、本件上開土地房屋之拆除工程，係由陳文吉委託郭訓志與
      鄧欽燿之情，業據證人鄧欽燿證述：工程是陳文吉口頭約
      定等語（見原審卷第179頁)，證人郭訓志證稱：陳文吉自
      始均係委託伊與鄧欽燿處等語(見原審卷第278頁)，核與
      陳文吉於警詢時所證：伊委託鄧欽燿承包上開地上物拆除
      工程等語相符(見偵卷第9頁)。又被告與陳錠君係合夥關
      係，購買上開土地，再由陳錠君與陳文吉、郭訓志、鄧欽
      燿等人接洽地上物拆除之事宜，亦據證人陳錠君結證：陳
      文吉父子要將上開土地轉讓給伊，伊找被告合作與陳文吉
      簽約，被告係出資金，對外事務由伊負責，地上物之拆除
      伊曾與陳文吉、郭訓志、鄧欽燿聯繫等語屬實(見原審卷
      第265背面、266、269頁)，復經證人陳文吉、郭訓志、鄧
      欽燿證述一致在卷(陳文吉部分見原審卷第189頁背面、郭
      訓志部分見原審卷第276頁及背面、鄧欽燿部分見179背面
      、180背面、181及背面、182頁)，足認被告僅係就購買上
      開土地之事提供資金，並未參與地上物拆除之事。又上開
      土地地上物之拆除，陳錠君於96年8月間確指示郭訓志、
      鄧欽燿於96年8月間拆除範圍不及於乙○○屋，為證人陳
      錠君證述：伊於96年8月就交代鄧欽燿要拆到哪邊，當時
      交代鄧欽燿、郭訓志拆除範圍並未包括乙○○屋，只有要
      拆位於116地號土地上周建銘、周佳蓁房屋，現場拆除記
      號係郭訓志做的，惟鄧欽燿、郭訓志與伊均知悉要拆到哪
      裡，在9月3日前，伊有告訴鄧欽燿，乙○○屋不能拆，9
      月3日當日要拆除之地上物有3棟，2棟磚造、1棟鐵皮等語
      在卷(見原審卷第266、269-270背面頁)，核與證人鄧欽燿
      所證：晉江街房屋要拆時之前有作記號，乙○○的房子未
      作記號，伊係聽陳錠君指示，拆除之前陳錠君有講乙○○
      房屋先不要拆，9月3日當日要拆的係2棟水泥屋，1棟鐵皮
      屋等語（見原審卷第180背面、181、184頁），及郭訓志
      所證：依晉江街拆除合約可看出拆除範圍明白排除乙○○
      屋，96年9月3日前1個多月，由伊與陳錠君、鄧欽燿在現
      場噴漆作記號等語相符(見原審卷第275及背面、276背面)
      ，再徵之證人乙○○所證稱：伊太太說工頭跟她講，今日
      不會拆你的房子，當晚下毛毛雨，天很暗，從裡面把支架
      拉好後，怪手就把房子拆了等語（見原審卷第118頁），
      是以證人陳錠君、郭訓志、鄧欽燿既於上開土地地上物拆
      除前1個月，指界認定不包含乙○○所有之晉江街房屋，
      而依被害人乙○○所證拆除當日復有現場施工者告知不會
      拆除晉江街房屋，足見被害人乙○○所有之晉江街房屋於
      96年9月3日遭拆除，並非陳錠君等人事先所預謀。而本件
      上開土地於是日拆除現場，係由證人鄧欽燿所負責，復為
      證人鄧欽燿、郭訓志2人證述一致在卷，自難認被告有與
      拆除乙○○所有上開晉江街房屋之人事先有犯意聯絡。至
      於證人鄧欽燿所證其於丈量土地及就可拆除房屋做記號時
      未在場之情(見原審卷第180頁背面)，固於其本身於另案
      即原審96年訴字第1783號陳文吉因本事件被訴毀損案作證
      時所證：要拆前伊與林董他們有作記號等語（見偵卷第72
      頁)及證人郭訓志所證上情不符，然證人鄧欽燿亦有證述
      ，伊去時(指拆屋時)記號已做等語（見原審卷第180頁背
      面)，是無論證人鄧欽燿於界定可拆除房屋範圍時是否在
      場，其於拆除時，現場已有標示可拆除房屋一節既可確認
      ，則證人鄧欽燿有無事先到場與郭訓志等人共同界定拆屋
      範圍，即不影響本件事實之判斷。
五、公訴人上訴意旨略以：證人鄧欽耀於前案證稱：系爭土地上
    建物拆除係由伊與林董（即本案被告甲○○）協調，應該是
    林董他們決定，…拆除那天，屋主的太太有到工地說鐵皮屋
    是他們的，…伊知道後有到公司跟林董報告…約了第二天要
    見面談房子的事等語（見偵卷第72頁），並於本案結證稱：
    伊有跟甲○○見面講過拆除的事情，拆除費用是跟甲○○請
    款等語（見原審卷第181背面、182頁)，證人陳文吉復證述
    ：系爭土地買賣契約係伊與甲○○簽約，土地係賣給甲○○
    ，因伊無法依契約約定如期清空土地地上物，故之後拆除工
    作係由買主甲○○方自行處理，費用從伊之買賣尾款中扣除
    ，伊實際上均未參予拆除工作等語(見原審卷第185頁)、證
    人陳錠君具結證稱：甲○○說系爭土地要整個移轉給巨堂建
    設公司，只能說盡快處理後就轉給巨堂建設等語(原審卷第
    267頁)，可知系爭土地地上物之清空具有時間利益的是該土
    地買主即被告甲○○，而且負責該土地地上物拆除工作之證
    人鄧欽耀亦兩度證稱伊實際上有跟被告甲○○本人談過拆除
    的事情，拆除費用也係向甲○○請款等語，足認被告甲○○
    自始即知系爭土地地上物之拆除事情，理應知悉有部分地上
    物尚未商妥拆遷費用，應於拆除期限前指示承包商不得拆除
    該鐵皮屋，竟基於毀壞他人建築物之犯意，故意不予告知，
    使不知情之承包商鄧欽燿僱請不知情之成年工人，於96年9
    月3日下午4時許，駕駛怪手，拆除前揭乙○○保管使用之鐵
    皮屋，致令不堪使用等語。惟查：
  (一)、證人陳文吉與被告甲○○訂定上開土地開賣協議書之約定
      ，係由乙方(即證人陳文吉)負責拆除地上物，以空地點交
      予甲方(即被告甲○○)，此有土地買賣協議書在卷可憑(
      見偵卷第108頁背面)，足見拆除上開土地之地上物係證人
      陳文吉之契約義務，若其無法履約，即因負損害賠償責任
      ，估不論其所證給付遲延後即未再參與一節，與上開證人
      郭訓志、鄧欽燿及陳錠君之證語均有齟齬，亦違社會履約
      常情，所證當非可採。
  (二)、被告甲○○與證人陳錠君係合夥關係，並由證人陳錠君負
      責本件土地之整合及地上物拆除事務，業已認定如上，而
      被告甲○○係出資者，且土地買賣及開發本即著重時效，
      倘未能如期完成，即有利益之損失，本即一般經商者之常
      態，然因商業活動複雜，無論合夥或成立公司進行，本即
      有分工以利其事，苟無積極證據遽以憑認合夥人就所有事
      務之進行均有事先謀議，自無法以單一意外事故之發生，
      即遽論合夥人全部均有犯意聯絡。而本件上開土地地上物
      拆除，均係由被告甲○○之合夥人陳錠君負責，既有上開
      證據可據，而著手拆除工作之證人鄧欽燿雖一度指稱曾與
      被告甲○○商談拆除事誼。然細譯證人鄧欽燿所證，其證
      詞要旨，均係指與林董(指被告甲○○)公司的人聯繫(見
      偵卷第71背面、72頁)，而就決定拆屋範圍之陳述，亦係
      以「林董他們」、「林董公司的人處理」為說明(見偵卷
      第72背面、73頁)，顯見被告鄧欽燿非直接受被告甲○○
      之指示。證人鄧欽燿繼於本院作證時補充說明：所指甲○
      ○公司之人，即係陳錠君等語（見原審卷第179背面)，益
      證本件處理上開土地之拆除工作者，係證人陳錠君。至於
      證人鄧欽燿於原審作證時，固證稱於前案所為證詞，均係
      受陳錠君之指導而陳述云云，然證人鄧欽燿於供稱證係經
      陳錠君指導所述後，最後仍於法官訊問時證述：甲○○公
      司之人說要留乙○○之房子，該甲○○公司之人，即係陳
      錠君等語（見原審卷第184頁)，則以證人鄧欽燿既已供稱
      另案所陳均係證人陳錠君教導所為後，再經原審法官對之
      訊問後所為證詞，即應有相當之可信性，足認證人鄧欽燿
      關於所稱與被告甲○○接洽一節，均係指證人陳錠君無訛
      ，與被告甲○○無涉。從而，依證人陳錠君、鄧欽燿上開
      所述，既無法證明係被告有共同正犯之情節，自難為不利
      於被告之認定。
六、綜上所述，並無證據證明被害人乙○○所有之晉江街房屋之
    毀損與被告甲○○有涉，原審為無罪之判決，並無不當，檢
    察官上訴意旨所指各節，既不足採，其據以指摘原判決不當
    ，求予撤銷改判，為無理由，應予駁回。
據上論斷，應依刑事訴訟法第368條，判決如主文。
本案經檢察官何明楨到庭執行職務。
中    華    民    國    99    年    3     月    17    日
            刑事第二十二庭審判長法  官  郭雅美
                                法  官  李麗珠
                                法  官  洪于智
以上正本證明與原本無異。
如不服本判決，應於收受送達後10日內向本院提出上訴書狀，其
未敘述上訴之理由者並得於提起上訴後10日內向本院補提理由書
（均須按他造當事人之人數附繕本）「切勿逕送上級法院」。
                                書記官  強梅芳
中    華    民    國    99    年    3     月    18    日

司法院資訊處製作；財團法人民間司法改革基金會備份。
